【裁判字號】    97,台上,487
【裁判日期】    970131
【裁判案由】    常業詐欺
【裁判全文】
最高法院刑事判決              九十七年度台上字第四八七號
上  訴  人   甲○○
             乙○○
             丙○○
             丁○○
上列上訴人等因常業詐欺案件，不服台灣高等法院中華民國九十
六年八月十日第二審判決（九十五年度上訴字第四０二六號，起
訴案號：台灣台北地方法院檢察署九十五年度偵字第八六二五、
一００一八號），提起上訴，本院判決如下：
    主  文
原判決撤銷，發回台灣高等法院。
    理  由
本件原判決撤銷第一審判決，改判分別仍論處上訴人甲○○、乙
○○、丙○○、丁○○共同以意圖為自己不法之所有，以詐術使
人將本人之物交付為常業各罪刑（丁○○為累犯），固非無見。
惟按刑法第二十八條規定之共同正犯，除二人以上共同實施犯罪
行為者外，尚須二人以上具有相互利用他方行為共同合力實施犯
罪之意思聯絡，始能成立共同正犯，即二人以上互相認識他方之
行為而有互相利用他方之行為以完成犯罪之意思，唯有此意思之
聯絡，始足以表示其惡性之共同而將各共犯作合一之觀察，以為
共同評價之對象，因之，共同正犯對其中任何一人在合同意思範
圍內所為之結果，均應共同負責，惟共同正犯之所以應對其他共
同正犯所實施之行為負全部責任，以就其行為有犯意聯絡為限，
若各共犯所認識之犯罪構成事實之範圍不同，自不成立共同正犯
。本件依原判決事實之認定：上訴人甲○○、乙○○係於民國九
十四年十二月間參與本件詐騙集團，而上訴人丁○○、丙○○則
係甲○○另於九十五年二月間及九十五年三月二十七日起，分別
依序以月薪新台幣（下同）三萬元之代價，引介吸收參與本件詐
騙集團；又本件係因被害人鄭詩蒨、郭東富等人匯款後心生懷疑
，經查證後驚覺受騙，紛紛報警處理，經內政部警政署刑事警察
局循線追查後，先於九十五年四月十三日上午十時十分許，在台
中市○○路六十三號之一機房內查獲甲○○、丙○○、丁○○三
人；復於同日上午十一時許，在台中市○○路三０六巷十號五樓
之十機房內查獲乙○○，因而破獲等情（見原判決事實欄），嗣
上訴人等四人即為檢察官聲請法院核准羈押至起訴後第一審九十
五年八月十七日審理時始各具保停止羈押（見第一審卷二第七七
頁），如屬無訛，關於原判決附表（下稱附表者，均同）一、附
表一之一多數犯罪中，其發生在九十五年二月丁○○參與之前（
附表一編號１、２、附表一之一編號、）、及九十五年三月
二十七日丙○○參與之前（附表一編號１至、附表一之一編號
至）部分，丁○○、丙○○就上開部分與甲○○、乙○○或
詐騙集團成員間是否有犯意之聯絡與行為之分擔，不無疑問？又
附表一之一編號部分，被害人許麗容係九十五年四月十三日上
午十一時於家中接獲詐騙電話，同日上午十一時三十三分被騙匯
出十萬元（見內政部警政署刑事警察局刑偵一二字第０九五０一
五八八七九號函、筆錄、被害報告書，第四０九、四一０、四一
二頁），原判決認被害人許麗容係九十五年四月十二日於家中接
獲詐騙電話（見附表一之一編號），似與卷證資料不盡相符；
又甲○○、丙○○、丁○○三人係於九十五年四月十三日上午十
時十分、乙○○於同日上午十一時許，分別為警查獲，嗣上訴人
等四人即為檢察官聲請法院核准羈押至起訴後第一審九十五年八
月十七日審理時始各具保停止羈押，則關於附表一之一編號、
、部分，上訴人等四人與詐騙集團成員間是否有犯意之聯絡
與行為之分擔，亦有疑問；原判決理由內認丙○○、丁○○與甲
○○、乙○○等四人分別對附表一、附表一之一所示之所有犯行
，均有犯意之聯絡與行為之分擔，應負共同正犯之責等語（見原
判決第一一、一二頁），依首開說明，難謂適法。又甲○○、丙
○○與乙○○上訴意旨以：渠等對於由自稱為「黃秀雄」之成年
男子出面，向不知情之洪木來承租台中市○○○路十六號十二樓
房屋，作為機房使用部分，並不知情，原判決未說明其依憑之證
據及理由，且就附表一、附表一之一之２、９、、、、
部分之犯罪，對照扣案電話及SIMD卡，均緣自忠明南路機房等語
，經查尚非全然無據，亦有釐清之必要，遽認上訴人等應就該部
分負共同正犯之責任，亦非妥適。上開違誤或為上訴意旨所指摘
，或為本院得依職權調查之事項，應認有撤銷發回更審之原因。
又原判決不另為無罪之諭知部分（原判決第一二、二一頁），基
於審判不可分之原則，亦一併發回，合予指明。
據上論結，應依刑事訴訟法第三百九十七條、第四百零一條，判
決如主文。
中    華    民    國  九十七  年    一    月  三十一  日
                      最高法院刑事第四庭
                          審判長法官  莊  登  照
                                法官  黃  一  鑫
                                法官  徐  昌  錦
                                法官  許  錦  印
                                法官  蔡  國  在
      本件正本證明與原本無異
                                      書  記  官
中    華    民    國  九十七  年    二    月   十三   日
                                                 H


司法院資訊處製作；財團法人民間司法改革基金會備份。
